【裁判字號】    94,訴,445
【裁判日期】    950314
【裁判案由】    撤銷股東會決議
【裁判全文】
臺灣臺北地方法院民事判決               94年度訴字第445號
原      告  丙○○
            甲○○
            乙○○
            庚○○
共      同
訴訟代理人  廖忠信律師
被      告  新采國際開發股份有限公司
法定代理人  丁○○
訴訟代理人  成介之律師
複代理人    戊○○
            己○○
上列當事人間請求撤銷股東會決議事件，本院於民國95年2月14
日言詞辯論終結，判決如下：
    主      文
被告於民國九十三年十二月十六日在台北縣烏來鄉○○路三號二
樓所召集股東臨時會決議應予撤銷。
訴訟費用由被告負擔。
    事實及理由
一、原告主張：
    被告公司原有股東丁○○、丙○○、甲○○及乙○○、庚○○等人，由丁○○擔任監察人。詎丁○○於民國93年12月20
    日以存證信函予董事長丙○○表示，被告公司已於12月16日
    上午7時召開股東臨時會，其依法當選董事，同日董事會決
    議當選董事長云云，原告等始悉董事丙○○、庚○○及甲○○均遭撤換，改由吳振雄、張承中擔任董事，陳志鵬任監察
    人。惟查本件並無董事會無法召開或不為召開股東臨時會之
    情形，股東臨時會之召集程序並不合法。且當日出席之股東
    ，其所代表之股份總數尚不及公司已發行股份總數2/3，從
    而股東臨時會之決議方法，亦不合於公司法第199 條規定。
    並聲明求為判決如主文所示。
二、被告辯稱：
    因被告公司發生營運上之重大事項，為使各股東能瞭解公司
    實際經營情況，自有召集股東會之客觀必要性，故監察人丁○○召集股東臨時會係基於公司利害關係所為，應為法所許
    。而丁○○依法行使股東會召集權，於93年12月16日上午8
    時在台北縣烏來鄉○○路3號召集臨時股東會，而於同月3日
    將載明召集事由之通知書掛號郵寄各股東，已屬合法。並聲
    明求為判決駁回原告之訴。
三、被告公司於92年10月21日登記設立，原法定代理人為丙○○
    ；嗣於93年12月16日，被告公司之監察人丁○○在台北縣烏
    來堰堤路3號2樓召開被告公司臨時股東會，並當選為被告公
    司法定代理人，有被告公司變更登記表影本二份、被告公司
    股東臨時會議事錄影本一份可稽（本院卷第28-29、36、87
    頁），並為兩造所不爭執。
四、原告主張系爭股東臨時會召集程序不合法，被告則否認之。
  (一)按公司法第220條規定，監察人除董事會不為召集或不能召
    集股東會外，得為公司利益，於必要時召集股東會。惟依同
    法第171條規定，股東會之召集既為董事會之職權，則該第
    220 條所謂「必要時」，原則上應於董事會不能召開或不為
    召集股東會之情形下，基於公司利害關係而召集，始為相當
    。倘董事會無不能召集或不為召集股東會之情形，任由監察
    人憑一己之主觀意旨隨時擅自行使此一補充召集之權，勢將
    影響公司之正常營運，自失立法原意。又董事會是否有不能
    召集或不為召集股東會之情形，應以監察人行使補充召集權
    時之客觀情形決之。從而被告自應舉證證明被告公司發生重
    大事項，必須召開股東會，且董事會不能召集或不為召集股
    東會，則監察人丁○○召集系爭股東臨時會始為合法。
  (二)被告辯稱係因被告公司發生營運上之重大事項，為能使各股
    東了解公司實際經營情況，而有召集股東臨時會之客觀必要
    性云云。經查被告固提出存證信函影本一份（本院卷第88-
    93 頁），證明被告監察人丁○○於93年12月3日以存證信函
    通知被告公司，於93年12月16日上午8時在台北縣烏來鄉○○路3號2樓召集93年度股東臨時會。然查依該函所示，系爭
    股東臨時會之召集原因為：「(一)……本公司之財產交易似有
    疑義，又本人擔任本公司監察人未盡職守有刑事不法之嫌，
    並要求本人速向本公司股東說明……事關本公司營業狀況與
    本人信譽，確有釐清必要，亦確有向本公司股東說明之必要
    ……(二)……本公司董事會並未交付本人本公司相關帳冊及財
    務報表，亦未說明營業狀況，以致於本人對公司營業及財務
    狀況不甚瞭，是有依公司法第220條召集股東臨時會之必要
    ……(三)本公司部分股東，於93年11月11日將其所有之本公司
    股份全部移於他人，移轉股份總數占本公司發行股份總數
    30% ；又本公司董事似因個人生涯規劃，有不專心於本公司
    業務經營之虞。為維護全體股東及公司利益，更為尊重新任
    股東（約佔本公司發行股份總數30%）之利益，是有召集股
    東會之必要……」。惟查依系爭股東臨時會議事錄記載（本
    院卷第87頁），該次會議僅有改選董事及監察人紀錄，並無
    任何關於前揭存證信函所示、股東臨時會召集原因之討論紀
    錄，從而不能認為系爭股東臨時會之召集有何必要性。次查
    上開存證信函僅足以證明被告監察人丁○○召集系爭股東臨
    時會之原因，但並不足以證明董事會有何不能召集或不為召
    集股東會之情形。此外被告並未舉證證明被告公司發生重大
    事項，必須召開股東會，且董事會不能召集或不為召集股東
    會，故監察人丁○○召集系爭股東臨時會並不合法。
五、原告主張系爭股東臨時會決議方法不合法，被告則否認之。
  (一)按董事得由股東會之決議，隨時解任；股東會為前項解任之
    決議，應有代表已發行股份總數2/3以上股東之出席，以出
    席股東表決權過半數之同意行之，公司法第199條第1、2項
    定有明文。
  (二)經查依系爭股東臨時會議事錄所示，該日改選董事及監察人
    ，惟出席股東僅有丁○○、吳振雄及甘霖建設股份有限公司
    ，其持有股份數分別為10萬股、5萬股及225萬股，合計僅為
    240 萬股。惟被告公司已發行之總股數400萬股，有股東名
    簿影本可稽（本院卷第28頁），足證當日出席之股東，其所
    代表之股份總數尚不及公司已發行股份總數2/3。則揆諸前
    揭說明，系爭股東臨時會決議方法並不合法。
六、綜上所述，系爭股東臨時會之召集程序及決議方法違反公司
    法第220條、第199條第2項規定，原告依公司法第189條規定
    ，請求撤銷被告公司於93年12月16日在台北縣烏來鄉○○路
    三號二樓所為之股東臨時會決議，為有理由，應予准許。因
    本件事證已臻明確，兩造其餘主張陳述及所提之證據，均毋
    庸再予審酌，附此敘明。
七、訴訟費用負擔之依據：民事訴訟法第78條。
中    華    民    國    95    年    3     月    14    日
                  民事第六庭    法  官  邱  琦
以上正本係照原本作成
如對本判決上訴，須於判決送達後20日內向本院提出上訴狀
中    華    民    國    95    年    3     月    14    日
                                書記官  池東旭


司法院資訊處製作；財團法人民間司法改革基金會備份。
